【裁判字號】    98,交聲,61
【裁判日期】    980527
【裁判案由】    違反道路交通管理處罰條例聲明異議
【裁判全文】
臺灣士林地方法院交通事件裁定          98年度交聲字第61號
原處分機關  交通部公路總局臺北區監理所基隆監理站
異  議  人
即受處分人  丙○○
上列異議人即受處分人因違反道路交通管理處罰條例案件，對於
交通部公路總局臺北區監理所基隆監理站民國97年11月28日所為
處分（原處分案號：基監字第裁42-Z1A009162號）聲明異議，本
院裁定如下：
    主  文
原處分撤銷。
丙○○汽車駕駛人，領有機器腳踏車駕駛執照，駕駛小型車，處
罰鍰新臺幣陸仟元。
    理  由
一、按汽車駕駛人，領有機器腳踏車駕駛執照，駕駛小型車，處
    新臺幣6,000 元以上12,000元以下罰鍰，並當場禁止其駕駛
    ，道路交通管理處罰條例第21條第1 項第2 款定有明文。
二、原處分意旨略以：異議人即受處分人丙○○於民國97年9 月
    7 日21時許，駕駛車牌CT-9886 號自用小客車（下稱系爭汽
    車），在國道一號南下2.8 公里處，為警攔停舉發「未領有
    駕駛執照駕駛小型車」之違規，依道路交通管理處罰條例第
    21條第1 項第1 款規定，處罰鍰新臺幣（下同）8,400 元。
三、異議意旨略以：伊於上開違規時間並未駕駛系爭汽車出門，
    舉發通知單上並無受處分人簽名，且無佐證證明受處分人違
    規，若受處分人果有上開違規行為，員警何以未吊扣系爭汽
    車之車牌或行照，任令受處分人駕車離去，原處分機關未能
    證明實際駕駛人為受處分人，逕為裁罰，實屬不當，應予撤
    銷云云。
四、經查，證人即舉發本件違規之員警乙○○證稱：伊於上開時
    間與另一員警甲○○在國道一號南下車道巡邏，發現系爭汽
    車後車牌有反光漆，於南下2.8 公里處攔停系爭汽車，伊請
    駕駛人下車出示證件，該駕駛人只有機車駕照，無汽車駕照
    ，機車駕照之駕駛人姓名即受處分人「丙○○」，伊核對其
    上所貼之照片與違規駕駛人係同一人，伊用掌上型電腦查詢
    顯示「丙○○」之汽車駕照遭吊銷，違規駕駛人也自承汽車
    駕照被吊銷，伊填製舉發通知單需要時間，違規駕駛人稱車
    內女性乘客不舒服要趕去醫院，無法等候舉發通知單製作完
    成再簽收，請求將舉發通知單改郵寄予受處分人，伊即先口
    頭告知違規事由、應到案地點、日期，未當場要求受處分人
    簽收舉發通知單，讓受處分人先行離去，本件違規依法並無
    扣押車牌、行照之規定等語（本院卷第26至28頁），證人即
    同時於上開違規時地值勤之員警甲○○證稱：當時伊與乙○○在國道南下車道巡邏，發現系爭汽車車牌有反光漆，即予
    攔停，違規駕駛人為男性，乙○○請違規駕駛人出示駕照，
    違規駕駛人僅拿出機車駕照，伊詢問為何無汽車駕照，違規
    駕駛人稱汽車駕照被吊銷，乙○○根據其機車駕照查詢並核
    對身分，違規駕駛人稱系爭汽車之車主係其母親，並表示急
    著送車內乘客到醫院，要求員警將舉發通知單郵寄至其機車
    駕照之地址等語（本院卷第55、56頁），證人乙○○、甲○○就系爭汽車於上開時地，因後車牌噴塗反光漆為警攔停，
    系爭汽車駕駛人提出受處分人「丙○○」之機車駕照，表示
    其汽車駕照遭吊銷，並稱趕去醫院，要求員警將舉發通知單
    郵寄至住處，因此未當場簽收舉發通知單等情，證述均一致
    ，且有採證照片9 張（本院卷第10、58頁）、舉發過程錄音
    光碟1 片（本院卷證物袋內）、譯文1 份（本院卷第33、34
    頁）附卷可佐，堪認證人乙○○、甲○○上開證述屬實，應
    可採信。依卷附舉發過程錄音譯文所示，系爭汽車駕駛人於
    為警攔停時確有「通融一下我要趕去醫院」、「車主是我媽
    名字」、「汽車駕照吊銷」、「罰單用寄的，我真的要趕去
    醫院」、「機車駕照放回皮包內」之談話內容；而系爭汽車
    之車主為受處分人之母倪秀美，受處分人原於92年5 月29日
    領有普通貨車駕駛執照，於93年8 月13日經處分吊銷，吊銷
    訖日為94年8 月12日，受處分人迄今並未重行考領汽車駕駛
    執照，經受處分人供承在卷（本院卷第25、26頁），並有本
    件舉發違反道路交通管理事件通知單、汽車駕照基本資料、
    法務部戶役政連結作業系統查詢資料、證號查詢汽車駕駛人
    資料各1 紙在卷可考（本院卷第7 、11、12、37頁），與上
    開錄音譯文所示違規駕駛人之談話內容完全相符；又受處分
    人之汽車駕照雖經吊銷，惟其於87年4 月30日領有重型機車
    駕駛執照，於95年3 月21日換發同時更正為普通重型機車駕
    駛執照，其機車駕駛執照有效日期至101 年1 月20日，有交
    通部公路總局臺北區監理所基隆監理站98年3 月10日北監基
    二字第0980002429號函及所附機器腳踏車駕駛執照登記書、
    證號查詢機車駕駛人資料各1 紙在卷可稽（本院卷第41、42
    、62頁），核與證人乙○○、甲○○證稱上開違規駕駛人提
    出機車駕照，證人乙○○根據機車駕駛之駕駛人「丙○○」
    查詢得知受處分人之汽車駕照遭吊銷乙節相符，證人乙○○
    比對機車駕照之照片，確認上開違規駕駛人為受處分人，故
    以受處分人為舉發對象之事實，堪可認定。雖證人乙○○、
    甲○○無法當庭指認受處分人即為上開違規駕駛人，惟伊等
    作證之時間距離本件違規時間相隔已約6 月，衡以員警每日
    舉發交通違規案件數量甚多，時間間隔過久不復記憶違規人
    之容貌，實屬常情，況證人乙○○尚證稱：伊有核對機車駕
    照之照片，當場確認是受處分人丙○○本人才會舉發丙○○
    等語（本院卷第28、29頁），殊無從以證人未能當庭指認受
    處分人為違規駕駛人，即認受處分人未駕駛系爭汽車違規。
    受處分人並自承：其曾無照駕駛系爭汽車（本院卷第26頁）
    ，則受處分人於上開時間無汽車駕駛執照仍違規駕駛系爭汽
    車，自屬可能，員警既已當場查獲、確認受處分人年籍姓名
    ，並錄音、拍照存證，堪認受處分人確係上開違規駕駛人。
    受處分人雖辯稱：其於上開時間酒醉並未駕駛系爭汽車外出
    ，其機車駕照不知去向，其未換過機車駕照，應早已過期，
    係他人偽造或盜用機車駕照云云，惟受處分人甫於95年3 月
    21日換發同機更正機車駕照，業如前述，證人乙○○並證稱
    ：受處分人之機車駕照不像是偽造等語（本院卷第29頁），
    若受處分人之機車駕照遭他人盜用，該盜用人豈可能知悉受
    處分人之汽車駕照遭吊銷、系爭汽車之車主為受處分人母親
    等細節？足見受處分人所辯與事實不符；抑有進者，本院當
    庭播放上開錄音光碟，受處分人雖否認光碟中違規駕駛人之
    談話為其本人云云，然經本院合法通知受處分人於98年4 月
    29日下午2 時30分前往法務部調查局接受採樣，以鑑定上開
    錄音光碟之違規駕駛人是否為受處分人（本院卷第56頁），
    受處分人並未依期前往，有法務部調查局98年5 月1 日調科
    參字第09800259350 號函1 紙在卷可稽（本院卷第61頁），
    復無其他事證堪認上開錄音光碟之違規駕駛人談話非受處分
    人所為，受處分人顯係空口否認違規行為，其辯解無非事後
    飾責之詞，委無足採。
五、末按汽車駕駛執照為駕駛汽車之許可憑證，道路交通安全規
    則第50條第1 項前段定有明文。受處分人之汽車駕駛執照既
    經吊銷，已喪失駕駛汽車之有效許可，應視同為無汽車駕駛
    執照，其為警查獲時，係提出重型機車駕駛執照，所為應係
    違反道路交通管理處罰條例第21條第1 項第2 款「領有機器
    腳踏車駕駛執照，駕駛小型車」，原處分機關未察，依同條
    例第21條第1 項第1 款「未領有駕駛執照駕駛小型車」裁罰
    ，尚有未洽。又受處分人為警查獲時，並非持有已吊銷之汽
    車駕駛執照駕駛小型車，無道路交通管理處罰條例第21條第
    1 項第4 款「駕駛執照業經吊銷仍駕駛小型車」之違規，附
    此敘明。綜上所述，受處分人上開違規行為，事證明確，堪
    以認定。又道路交通管理處罰條例所定罰鍰之處罰，受處罰
    人接獲違反道路交通管理事件通知單後，於15日內得不經裁
    決，逕依第92條第3 項之罰鍰基準規定，向指定之處所繳納
    結案，不服舉發事實者，應於15日內，向處罰機關陳述意見
    ；其不依通知所定期限內前往指定處所聽候裁決，且未依規
    定期限繳納罰鍰結案或向處罰機關陳述意見者，處罰機關得
    逕行裁決之，道路交通管理處罰條例第9 條定有明文。本件
    舉發通知單記載之應到案日期為「97年10月7 日」，受處分
    人於應到案日期前即「97年9 月24日」提出申訴，有原處分
    機關移送書（本院卷第2 頁）、內政部警政署國道公路警察
    局第一警察隊97年10月31日公警一交字第097173353 號函（
    本院卷第8 頁）附卷可參，足認受處分人業依規定於應到案
    日期前到案陳述意見。本件受處分人聲明異議雖無理由，惟
    原處分既經異議且有上述違法之處，自應予撤銷，另依道路
    交通管理處罰條例第21條第1 項第2 款、違反道路交通管理
    事件統一裁罰基準表之規定，裁罰如主文第2 項所示。
據上論斷，依道路交通案件處理辦法第20條前段，裁定如主文。
中    華    民    國    98    年    5     月    27    日
                    交通法庭法  官  陳美彤
以上正本證明與原本無異。
如不服本裁定應於送達後5日內向本院提出抗告狀。
                            書記官  吳旻玲
中    華    民    國    98    年    5     月    27    日


司法院資訊處製作；財團法人民間司法改革基金會備份。
